臺灣高等法院刑事裁定
109年度抗字第1461號
抗  告  人
即  受刑人  徐清榮


上列抗告人因聲請撤銷緩刑案件，不服臺灣臺北地方法院中華民
國109年7月31日所為之裁定（109年度撤緩字第161號），提起抗
告，本院裁定如下：
    主  文
抗告駁回。                                             
    理  由
一、原裁定意旨略以：抗告人即受刑人徐清榮前因竊盜案件，經
    臺灣臺北地方法院以107年度審簡字第1899號判決判處罰金
    新臺幣（下同）3000元，如易服勞役，以1000元折算一日，
    緩刑二年，於107年11月27日確定在案（下稱【前案】）。
    而受刑人於緩刑期內即109年3月1日再犯竊盜案件，經同法
    院於109年5月28日以109年度審簡字第938號判決判處罰金40
    00元，如易服勞役，以1000元折算一日，於109年6月29日（
    聲請書誤載為109年6月30日）確定（下稱【後案】），足認
    受刑人於受前案之緩刑宣告後，仍未深切體悟，復未能因前
    案竊盜罪，經法院諭知緩刑，給予自新機會後，知所警惕，
    前案宣告之緩刑確難收其預期效果，而有執行刑罰之必要，
    核與刑法第75條之1第1項第2款規定相符。是聲請人聲請撤
    銷受刑人前揭緩刑之宣告，為有理由，應予准許等語。
二、抗告意旨略以：受刑人患有精神病近二十年，多次住院治療
    ，每月須赴醫院領藥，病情發作時，不知自己所作所為；原
    審107年度審簡字第1899號判決錯認受刑人為吸毒累犯，後
    經受刑人陳情後再度開庭，並承認受刑人並非吸毒累犯，亦
    已免除罰金3000元及免除緩刑二年云云。
三、按刑法第75條之1第1項第2款規定：「受緩刑之宣告而有下
    列情形之一，足認原宣告之緩刑難收其預期效果，而有執行
    刑罰之必要者，得撤銷其宣告：二、緩刑期內因故意犯他罪
    ，而在緩刑期內受六月以下有期徒刑、拘役或罰金之宣告確
    定者。」其修法理由略以：「現行關於緩刑前或緩刑期間故
    意犯他罪，而在緩刑期內受得易科罰金之有期徒刑之宣告者
    ，列為應撤銷緩刑之事由，因認過於嚴苛，而排除第75條應
    撤銷緩刑之事由，移列至得撤銷之事由，俾使法官依被告再
    犯情節，而裁量是否撤銷先前緩刑之宣告；其次，如有前開
    事由，但判決宣告拘役、罰金時，可見行為人仍未見悔悟，
    有列為得撤銷緩刑之事由，以資彈性適用……」。是檢察官依
    刑法第75條之1第1項規定聲請撤銷緩刑，除須符合該條各款
    之要件外，本條並採裁量撤銷主義，賦予法院撤銷與否之權
    限，特於第1項規定實質要件為「足認原宣告之緩刑難收其
    預期效果，而有執行刑罰之必要」，供作審認之標準。亦即
    於上揭「得」撤銷緩刑之情形，法官應依職權本於合目的性
    之裁量，妥適審酌受刑人所犯前後數罪間，關於法益侵害之
    性質、再犯之原因、違反法規範之情節是否重大、受刑人主
    觀犯意所顯現之惡性及其反社會性等情，是否已使前案原為
    促使惡性輕微之被告或偶發犯、初犯改過自新而宣告之緩刑
    ，已難收其預期之效果，而確有執行刑罰之必要，並就具體
    個案情形，衡酌原宣告之緩刑是否難收其預期之效果，而確
    有執行刑罰之必要，資以決定該緩刑宣告是否應予撤銷。
四、經查：
（一）受刑人因竊盜案件，經前案判處罰金3000元，並諭知緩刑
      二年，於107年11月27日確定在案。嗣受刑人於前案緩刑
      期間內之109年3月1日再犯後案經判處罰金4000元確定等
      情，有上揭判決書、受刑人之本院被告前案紀錄表等附卷
      可稽，堪認受刑人確係於緩刑期間內，有故意犯竊盜罪而
      受罰金之宣告確定。抗告意旨稱前案之罰金及緩刑宣告已
      被免除云云，容有誤會。
（二）受刑人於緩刑期間，仍不知悔改，再犯竊盜案件，其前後
      二案件之犯罪手法及竊取財物均係在便利商店內徒手竊取
      高粱酒，受刑人一犯再犯，顯然前案宣告緩刑之目的已難
      以達成，益見其法治觀念淡薄，足見受刑人前案犯行經判
      決並給予緩刑宣告後，仍不知悔悟，而未能改過遷善，實
      無從認本件緩刑之宣告得收預期之效果，而有執行刑罰之
      必要，自符合刑法第75條之1第1項第2款撤銷緩刑之規定
      。原審因而依檢察官之聲請，援引刑事訴訟法第476條、
      刑法第75條之1第1項第2款之規定，裁定撤銷受刑人前開
      緩刑之宣告，於法自無不合。
（三）抗告意旨另稱其有精神疾病，後案係因病情發作，不知自
      己所作所為而犯云云。然依其抗告狀所附之診斷證明書（
      見本院卷第11頁）記載，受刑人自96年3月29日至109年3
      月5日，門急診共165次，有該診斷證明書在卷可稽，參以
      受刑人前案之犯罪日期為107年3月2日，後案犯罪日期為1
      09年3月1日，已相隔二年之久，可認受刑人之病情隨規律
      回診，應已有穩定控制，而後案並非無意識隨機犯罪之情
      形，亦有前揭判決書在卷可憑，況竊取高梁酒之行為並非
      因飢寒交迫時欲充飢所不得不竊取之物，亦無何可值同情
      之處，則其辯稱因病情發作不知道自己所作所為云云，尚
      難憑採。
（四）綜上所述，受刑人猶執前詞，提起抗告，為無理由，應予
      駁回。
據上論斷，應依刑事訴訟法第412條，裁定如主文。
中　　華　　民　　國　　109 　年　　9 　　月　　7 　　日
                  刑事第二十庭  審判長法　官  王復生
                                      法　官  張紹省
                                      法　官  遲中慧
以上正本證明與原本無異。
不得再抗告。
                                      書記官   鄭巧青
中　　華　　民　　國　　109 　年　　9 　　月　　7 　　日